臺灣臺南地方法院刑事判決　　　　　　　　　　　　九十二年度交易字第二三八號
　　公　訴　人　臺灣台南地方法院檢察署檢察官
　　被　　　告　丙○○
右列被告因過失傷害案件，經檢察官提起公訴（九十二年度偵字第一一三五五號），
被告就被訴事實為有罪之陳述，本院裁定進行簡式審判程序，判決如左：
    主  文
丙○○從事業務之人，因業務上之過失傷害人致重傷，處有期徒刑肆月，如易科罰金
，以佰元折算壹日。
    事  實
一、丙○○係從事粉圓產銷工作，平素以駕駛車號６Ｍ─４９６３號自小貨車載送自
    製粉圓至客戶處銷售為生，駕駛為其附隨業務，為從事業務之人。其於民國九十
    一年十二月十九日下午，駕駛車號６Ｍ─４９６３號自小貨車，沿台南市○○路
    外側快車道由南往北方向行駛，於同日下午一時三十五分許，途經明興路七十七
    巷口停等紅燈，待綠燈起步向前行駛至明興路與同路八十八巷之設有閃光號誌交
    岔路口處時，本應注意汽車行經交岔路口，不得超車，且汽車超車時，應在前行
    車減速靠邊表示允讓後，後行車始得超越，超越時應顯示左方向燈並於前車左側
    保持半公尺以上之間隔超過，而依當時情形，客觀上又無不能注意之情事，其能
    注意竟疏未注意該處為交岔路口，且明興路之外側快車道為可供汽、機車行駛之
    混合車道，見其右前方有機車同在外側快車道上併行，未保持安全間隔即貿然欲
    由左側超越前行車通過上開岔路口，適甲○○騎乘車號ＪＴＱ─１２３號重機車
    ，沿明興路外側快車道在丙○○同向右前方行駛，甲○○本亦應注意機車行駛時
    ，駕駛人應注意兩車併行之間隔，並隨時採取必要之安全措施，而依當時情形，
    客觀上亦無不能注意之情事，其能注意竟亦疏未注意同向左後方有由丙○○所駕
    駛之自小貨車，且之前在該七十七巷口與其同見綠燈起步後，與其同在外側快車
    道已併行一段距離，未注意二車併行間隔並採取儘靠車道右側行駛之必要安全措
    施，致丙○○在對之超車時車身擦撞到其左手肘，甲○○因之人車倒地，受有頭
    部外傷、顏面撕裂傷、左手肘脫臼、左前臂挫傷、血腫併撕裂傷、右大拇趾肌腱
    斷裂、門牙斷裂，並造成其左耳全聾之重傷害。
二、案經甲○○訴由臺灣台南地方法院檢察署檢察官偵查起訴。
    理  由
一、訊據被告丙○○對於右開時、地駕車與甲○○之機車發生擦撞車禍，致甲○○受
    傷之事實均坦承不諱，核與告訴人甲○○指訴之情節相符，復有道路交通事故調
    查報告表一紙及道路交通事故現場蒐證照片十二幀在卷可資佐證，而告訴人甲○
    ○係因本件車禍受有如事實欄所示之傷害，其中左耳全聾乃是本件車禍所導致等
    情，亦有奇美醫學中心診斷證明書二紙及該院九十三年二月二日（九三）奇醫字
    第０五九０號函檢送之病情摘要敘明在卷可參，足見告訴人甲○○前開所受傷勢
    已達毀敗一耳聽能之重傷害程度。且按汽車（均含機器腳踏車）行駛時，駕駛人
    應注意車前狀況及兩車併行之間隔，並隨時採取必要之安全措施；汽車行經交岔
    路口，不得超車；汽車超車時，應在前行車減速靠邊表示允讓後，後行車始得超
    越，超越時應顯示左方向燈並於前車左側保持半公尺以上之間隔超過，道路交通
    安全規則第九十四條第三項、第一百零一條第一款、第五款分別定有明文。查被
    告及告訴人甲○○均有經正常程序考領駕照，俱為有駕駛經驗之人，對於上開交
    通安全規則自均知之甚稔，俱為其等應注意之事項，而肇事當時係天候晴朗、日
    間自然光線、四線道、柏油路面、中心線清晰、有內外側快車道及慢車道劃分、
    閃光號誌岔路口、路面乾燥無缺陷、無障礙物、視距良好、速限五十公里，有前
    開道路交通事故調查報告表載明可考，據此判斷，足見依當時狀況被告及告訴人
    客觀上均無不能注意之情狀。又本件肇事地點係位在台南市○○路○○路八十八
    巷之交岔路口，明興路為已劃分內、外側快車道及慢車道之市區道路，該外側快
    車道為可供汽、機車行駛之混合車道（道路交通安全規則第九十九條第一項第二
    款參照），肇事後二車均未保持現場，地面上則留下一道機車倒地所形成之刮地
    痕，由外側快車道呈西南往東北走向延伸至慢車道上，另告訴人所騎之機車係左
    側車身擦損，被告所駕駛之自小貨車車身則無明顯刮擦痕，以上事實有前開事故
    調查報告其上之事故現場圖繪明及卷附現場車損相片可考，而由刮地痕係由明興
    路之外側快車道延伸至慢車道之情形可知，二車係在外側快車道上發生擦撞，且
    在發生事故前瞬間，被告自小貨車與告訴人機車均行駛在南往北外側快車道上無
    訛！再由機車刮地痕係向機車行向之右前方滑出，顯示告訴人之機車受有向右之
    推力，設若機車是由後擦撞被告之自小貨車，欲產生向右刮地痕，機車會先向左
    與自小貨車發生撞擊再反射產生向右之刮地痕，在此情況下，自小貨車較會產生
    明顯與機車發生撞擊之刮擦痕，惟根據車損相片，自小貨車車身上並未發現明顯
    刮擦痕，參以告訴人甲○○之傷勢係集中在左側，且二車發生擦撞後機車係左倒
    ，與一般機車由後擦撞前車，機車會右倒且騎士亦多會向右衝出之情形迴異，堪
    認被告所駕駛之自小貨車係由後向前擦撞告訴人機車此一情形最為可能！另在距
    離本件事故地點之明興路南往北方向南側約一百公尺處，為一設有行車管制號誌
    之明興路七十七巷口，而由雙方之前在檢察事務官詢問時，被告係供稱：那時我
    綠燈剛起步沒多久等語；告訴人則供稱：過綠燈後，我是騎在被告的前面等語（
    以上均見臺灣台南地方法院檢察署九十二年發查字第八六二號偵查卷宗第七頁、
    第八頁）之情節可知，被告之自小貨車與告訴人機車均由明興路七十七巷停等紅
    燈，起步向前，足見雙方當事人由明興路七十七巷至八十八巷該路段間，應均有
    相當機會知道對方之存在，是被告丙○○應注意能注意竟疏於注意肇事現場該處
    為交岔路口，且明興路之外側快車道為可供汽、機車行駛之混合車道，見其右前
    方有告訴人甲○○機車同在外側快車道上併行，未保持安全間隔即貿然欲由左側
    超越該前行車通過上開岔路口，而告訴人甲○○應注意能注意，亦疏未注意同向
    左後方有由被告丙○○所駕駛之自小貨車，且之前在該七十七巷口與其同見綠燈
    起步後，與其同在外側快車道已併行一段距離，未注意二車併行間隔並採取儘靠
    車道右側行駛之必要安全措施，致被告在作超車時車身擦撞到告訴人之左手肘而
    肇事，被告及被害人自有違前開規定之注意義務，其二人均顯有過失，本件經送
    財團法人成大研究發展基金會鑑定結果亦同此認定，並鑑定被告丙○○為肇事主
    因、甲○○為肇事次因，有該基金會九十三年六月十七日（９３）成大研基建字
    第１３１０號函檢送之鑑定意見書在卷可憑。而告訴人雖與有過失，然本件車禍
    既是被告之過失併合發生，被告之過失罪責自仍不能因此即解免。另本件告訴人
    甲○○係因此次車禍受有重傷害，是被告丙○○之過失駕駛行為，與告訴人甲○
    ○之重傷害結果間，具有相當因果關係，亦無疑義。從而，本件事證已甚明確，
    被告前揭犯行，堪以認定。
二、核被告丙○○所為，係犯刑法第二百八十四條第二項後段之業務過失重傷害罪，
    公訴意旨認被告應依同條項前段之業務過失傷害罪處斷，尚有未洽，惟起訴事實
    相同，爰依法變更起訴法條，併予敘明。爰審酌被告之品行、應負過失責任之程
    度、造成告訴人重傷害之結果、肇事後尚未與告訴人達成民事上之和解，及被告
    於犯後之態度等一切情狀，量處如主文所示之刑，並諭知易科罰金之折算標準，
    以資懲儆。
據上論斷，應依刑事訴訟法第二百七十三條之一第一項、第二百九十九條第一項前段
、第三百條，刑法第二百八十四條第二項後段、第四十一條第一項前段，罰金罰鍰提
高標準條例第一條前段、第二條，判決如主文。
本案經檢察官乙○○到庭執行職務。
中      華      民      國      九十三      年     九     月    十四    日
                                      臺灣臺南地方法院交通法庭
                                          法  官   張   瑛  宗
右正本證明與原本無異。
如不服本判決，應於判決送達後十日內，向本院提出上訴狀。
                                          書記官   陳  志  德
中      華      民      國      九十三      年     九     月    十四    日
附錄本案論罪科刑法條：
中華民國刑法第二百八十四條
(過失傷害罪)
因過失傷害人者，處六月以下有期徒刑、拘役或五百元以下罰金，致重傷者，處一年
以下有期徒刑、拘役或五百元以下罰金。
從事業務之人，因業務上之過失傷害人者，處一年以下有期徒刑、拘役或一千元以下
罰金，致重傷者，處三年以下有期徒刑、拘役或二千元以下罰金。
